【裁判字號】    91,訴,2763
【裁判日期】    920217
【裁判案由】    侵權行為損害賠償
【裁判全文】
臺灣臺南地方法院民事判決  九十一年度訴字第二七六三號
    原      告  甲○○
                乙○○
    被      告  丙○○
右當事人間請求侵權行為損害賠償事件，本院判決如左：
    主      文
被告應給付原告甲○○新台幣柒拾陸萬伍仟捌佰捌拾陸元、應給付原告乙○○新台幣
陸拾捌萬陸仟伍佰玖拾陸元，暨均自民國九十一年十二月二十四日起至清償日止，按
週年利率百分之五計算之利息。
原告其餘之訴駁回。
訴訟費用由被告負擔百分之四十五，由原告甲○○負擔百分之二十八，餘由原告乙○
○負擔。
本判決原告勝訴部分於原告甲○○、乙○○依序分別以新台幣貳拾陸萬元、新台幣貳
拾萬元為被告供擔保後，得假執行。
原告其餘假執行之聲請駁回。
    事      實
甲、原告方面：
    一、聲明：求為判決被告應給付原告甲○○新台幣（下同）一百七十一萬一千一
        百七十二元、應給付原告乙○○一百四十七萬三千一百九十二元，暨均自起
        訴狀繕本送達翌日起至清償日止，按週年利率百分之五計算之利息，並願供
        擔保請准宣告假執行。
    二、陳述：
      （一）緣被告丙○○與原告之女何玫欣原為男女朋友關係，何玫欣並懷有身孕
            而論及婚嫁，然原告堅決反對，被告與何玫欣亦為感情問題而發生爭吵
            ，被告與何玫欣遂相約於民國（下同）九十年八月二十六日晚間一起自
            殺，被告乃於九十年八月二十六日十四時許先行駕車前往台南縣楠西鄉
            ○○路一六七號育成農藥行，購得杜邦牌「萬靈」殺蟲劑後，電告何玫
            欣，以確認其尋死之意念，並告知農藥已經備妥，嗣經被告駕車將何玫
            欣載至台南縣楠西鄉照興村興北十三之一號前產業道路旁，於翌日（九
            十年八月二十七日）凌晨四時許，由被告在車內將事先備妥之「萬靈」
            農藥摻入「威士比」、「沙士」飲料內，再分別由被告與何玫欣飲用，
            何玫欣於飲畢約十分鐘即昏迷，而被告則因毒性發作痛苦難耐，直到當
            日六時三十分許，始撥行動電話及按汽車喇叭對外求救，適有附近居民
            陳俊發前往察看並通知救援，經送台南奇美醫院急救，何玫欣已於到院
            前死亡，被告則獲救倖存。
      （二）被告應就上開幫助原告之女何玫欣自殺之侵權行為，賠償原告甲○○如
            下之金額：
            １、喪葬費用：原告甲○○為何玫欣支出喪葬費用共計三十五萬一千五
                百三十元，應由被告賠償。
            ２、扶養費用：原告甲○○為四十四年七月十六日出生，本期望何玫欣
                於九十三年六月十七日年滿二十一歲有扶養能力時起，能盡人女之
                扶養義務，依九十年台灣地區簡易生命表所載男性之平均壽命為七
                十二歲計算，原告甲○○本得受二十二年之扶養，奈遭此鉅變而落
                空，雖然原告除何玫欣外尚另育有二男，但何玫欣仍應負擔三分之
                一的扶養義務，以九十年度親屬扶養寬減額每人每年扶養費用為七
                萬四千元計算，依照霍夫曼計算式扣除中間利息結果，被告應賠償
                原告甲○○扶養費用為三十五萬九千六百四十二元（0000000÷3≒
                359642）。
            ３、精神慰藉金：原告甲○○驟遭喪女之痛，內心之悲傷不可言喻，爰
                請求賠償一百萬元之慰撫金。
      （三）被告應就上開幫助原告之女何玫欣自殺之侵權行為，賠償原告乙○○如
            下之金額：
            １、扶養費用：原告乙○○為四十八年十月二十一日出生，本期望何玫
                欣於九十三年六月十七日年滿二十一歲有扶養能力時起，能盡人女
                之扶養義務，依九十年台灣地區簡易生命表所載女性之平均壽命為
                七十八歲計算，原告乙○○本得受三十三年之扶養，奈遭此鉅變而
                落空，雖然原告除何玫欣外尚另育有二男，但何玫欣仍應負擔三分
                之一的扶養義務，以九十年度親屬扶養寬減額每人每年扶養費用為
                七萬四千元計算，依照霍夫曼計算式扣除中間利息結果，被告應賠
                償原告乙○○扶養費用為四十七萬三千一百九十二元（0000000÷3
                ≒473192）。
            ２、精神慰藉金：原告乙○○驟遭喪女之痛，內心之悲傷不可言喻，爰
                請求賠償一百萬元之慰撫金。
      （四）合計被告應給付原告甲○○一百七十一萬一千一百七十二元、應給付原
            告乙○○一百四十七萬三千一百九十二元，並請求均自起訴狀繕本送達
            翌日起至清償日止，按週年利率百分之五計算之法定利息。
    三、證據：提出國防部南部地方軍事法院檢察署軍事檢察官起訴書一份、殯葬費
        收據與明細表各一份、九十年國人零歲平均餘命估測結果摘要、霍夫曼計算
        表一份、戶籍謄本一份等為證。
乙、被告方面：
    一、聲明：求為判決駁回原告之訴。
    二、陳述：
      （一）被告固曾與原告之女何玫欣相約於九十年八月二十六日晚間一起自殺，
            被告並於九十年八月二十六日十四時許先行駕車前往農藥行購得「萬靈
            」殺蟲劑，嗣再電告何玫欣已經備妥農藥，並駕車將何玫欣載至台南縣
            楠西鄉照興村興北十三之一號前產業道路旁，於翌日（九十年八月二十
            七日）凌晨四時許，由被告在車內將事先備妥之「萬靈」農藥摻入「威
            士比」、「沙士」飲料內，再分別由被告與何玫欣飲用，嗣何玫欣因而
            死亡，被告則獲救倖存。但本件原告之女何玫欣的死亡，係因何玫欣原
            本就因家庭因素而想尋死，被告也沒有辦法勸服，何玫欣縱使不與被告
            一起喝農藥仍然會自殺，所以，被告所為並不構成侵權行為。
      （二）對於原告所提國防部南部地方軍事法院檢察署軍事檢察官起訴書一份、
            殯葬費收據與明細表各一份、九十年國人零歲平均餘命估測結果摘要、
            霍夫曼計算表一份、戶籍謄本一份等證據資料，表示不爭執。
丙、本院依職權函查兩造之財產資料。
    理      由
一、本件原告起訴主張：被告與原告之女何玫欣原為男女朋友關係，何玫欣並懷有身
    孕而論及婚嫁，然原告堅決反對，被告與何玫欣亦為感情問題而發生爭吵，被告
    與何玫欣遂相約於九十年八月二十六日晚間一起自殺，被告乃於九十年八月二十
    六日十四時許先行駕車前往台南縣楠西鄉○○路一六七號育成農藥行，購得杜邦
    牌「萬靈」殺蟲劑後，電告何玫欣，以確認其尋死之意念，並告知農藥已經備妥
    ，嗣經被告駕車將何玫欣載至台南縣楠西鄉照興村興北十三之一號前產業道路旁
    ，於翌日（九十年八月二十七日）凌晨四時許，由被告在車內將事先備妥之「萬
    靈」農藥摻入「威士比」、「沙士」飲料內，再分別由被告與何玫欣飲用，何玫
    欣於飲畢約十分鐘即昏迷，而被告則因毒性發作痛苦難耐，直到當日六時三十分
    許，始撥行動電話及按汽車喇叭對外求救，適有附近居民陳俊發前往察看並通知
    救援，經送台南奇美醫院急救，何玫欣已於到院前死亡，被告則獲救倖存。被告
    上開幫助原告之女何玫欣自殺之行為，顯屬侵權行為無疑，爰訴請被告賠償喪葬
    費用、精神慰藉金、扶養費用等共計一百七十一萬一千一百七十二元予原告甲○
    ○，賠償精神慰藉金、扶養費用等共計一百四十七萬三千一百九十二元予原告乙
    ○○，暨各該法定遲延利息等語。
二、被告對於原告所提國防部南部地方軍事法院檢察署軍事檢察官起訴書一份、殯葬
    費收據與明細表各一份、九十年國人零歲平均餘命估測結果摘要、霍夫曼計算表
    一份、戶籍謄本一份等證據資料，固不爭執，並自承被告固曾與原告之女何玫欣
    相約於九十年八月二十六日晚間一起自殺，被告並於九十年八月二十六日十四時
    許先行駕車前往農藥行購得「萬靈」殺蟲劑，嗣再電告何玫欣已經備妥農藥，並
    駕車將何玫欣載至台南縣楠西鄉照興村興北十三之一號前產業道路旁，於翌日（
    九十年八月二十七日）凌晨四時許，由被告在車內將事先備妥之「萬靈」農藥摻
    入「威士比」、「沙士」飲料內，再分別由被告與何玫欣飲用，嗣何玫欣因而死
    亡等情無訛。惟另以：本件原告之女何玫欣的死亡，係因何玫欣原本就因家庭因
    素而想尋死，被告也沒有辦法勸服，何玫欣縱使不與被告一起喝農藥，仍然會自
    殺，所以，被告所為並不構成侵權行為云云，資為抗辯。
三、按因故意或過失不法侵害他人之權利者，負損害賠償責任，民法第一百八十四條
    第一項前段定有明文。查本件有關原告主張被告與原告之女何玫欣相約於九十年
    八月二十六日晚間一起自殺，被告乃於九十年八月二十六日十四時許先行駕車前
    往台南縣楠西鄉○○路一六七號育成農藥行，購得杜邦牌「萬靈」殺蟲劑後，電
    告何玫欣，以確認其尋死之意念，並告知農藥已經備妥，嗣經被告駕車將何玫欣
    載至台南縣楠西鄉照興村興北十三之一號前產業道路旁，於翌日（九十年八月二
    十七日）凌晨四時許，由被告在車內將事先備妥之「萬靈」農藥摻入「威士比」
    、「沙士」飲料內，再分別由被告與何玫欣飲用，嗣何玫欣因而死亡等情，為被
    告所不爭，且有原告所提國防部南部地方軍事法院檢察署軍事檢察官起訴書一份
    再卷可參，堪認被告確有該加工自殺犯行無訛。雖然被告另又辯稱：原告之女何
    玫欣原本就因家庭因素而想尋死，被告也沒有辦法勸服，何玫欣縱使不與被告一
    起喝農藥，仍然會自殺，所以，被告所為並不構成侵權行為云云。惟查：本件茍
    未有被告將其事先備妥之農藥摻入飲料中，交由何玫欣飲用之行為，何玫欣並不
    一定會自殺身亡，蓋縱有可能自殺亦不一定會身亡，而本件何玫欣之死亡，亦顯
    係因被告將其事先備妥之農藥摻入飲料中，交由何玫欣飲用所直接導致無疑，故
    被告上開加工自殺之犯行與何玫欣之死亡間，顯具有相當因果關係。被告辯稱縱
    使何玫欣不與被告一起喝農藥，仍然會自殺，所以，被告所為並不構成侵權行為
    云云，自無足採，是被告自應負故意之侵權行為損害賠償責任。
四、再按「不法侵害他人致死者，對於支出醫療及增加生活上需要之費用或殯葬費之
    人，亦應負損害賠償責任」；「被害人對於第三人負有法定扶養義務者，加害人
    對於該第三人亦應負損害賠償責任」；「不法侵害他人致死者，被害人之父、母
    、子、女及配偶雖非財產上之損害，亦得請求賠償相當之金額」，民法第一百九
    十二條第一項、第二項、第一百九十四條分別定有明文。被告對於被害人何玫欣
    之死亡既應故意之侵權行為損害賠償責任，已見前述，則原告等訴請其賠償損害
    ，即屬與法有據，茲就本件原告所得請求之各項賠償金額，分別論述如下：
    （一）殯葬費用部分：原告甲○○主張渠支出殯葬費共計拾伍萬壹仟伍佰拾
          元，固據提出殯葬費收據與明細表各一份為證，惟查其中「成殮鼓吹及小
          腳」壹仟捌佰元、「靈紙厝」伍仟元、「引魂安靈在地下室祭品」伍仟捌
          佰元、「引魂車一台」壹仟伍佰元、「路關鼓吹及車」陸仟伍佰元、「棺
          前吹及小腳」貳仟捌佰元、「和尚或道士全部」肆萬伍仟元、「三藏取經
          」壹萬壹仟元等項，經核尚非屬必要之喪葬支出，此部份之請求尚難准許
          ；至於其餘之殯葬費用支出共計貳拾柒萬貳仟壹佰拾元，經核均屬必要
          之喪葬費用，於法尚無不合，該部分則應予准許。
    （二）扶養費用部分：按受扶養權利者，以不能維持生活而無謀生能力者為限，
          惟無謀生能力之限制，於直系血親尊親屬不適用之，民法第一千一百十七
          條定有明文。查被害人何玫欣係七十二年六月十七日出生，而原告甲○○
          係四十四年七月十六日出生，為被害人何玫欣之父，有戶籍謄本一份在卷
          可稽，則原告甲○○受扶養之權利，自不以其無謀生能力為限，而依九十
          年台灣地區簡易生命表所載男性之平均壽命為七十二歲計算，此有原告所
          提且為被告所不爭之九十年國人零歲平均餘命估測結果摘要一份在卷可稽
          ，則原告甲○○自何玫欣年滿二十歲（九十二年六月十七日）而有工作能
          力應負扶養義務時起，本得受二十四年餘之扶養，奈遭此鉅變而落空，雖
          然原告除何玫欣外尚另育有二男，但何玫欣仍應負擔三分之一的扶養義務
          。以九十年度親屬扶養寬減額每人每年扶養費用為七萬四千元計算，依照
          霍夫曼計算式扣除該二十四年扶養期間之中間利息（但第一年不扣除其中
          間利息）結果，被告應賠償原告甲○○扶養費用至少為貳拾玖萬伍仟柒佰
          捌拾壹元（74000×16.0000000÷3≒395781），所以，原告甲○○僅請求
          被告賠償扶養費用三十五萬九千六百四十二元，自應予以照准。又查原告
          乙○○係四十八年十月二十一日出生，為被害人何玫欣之母，有戶籍謄本
          一份在卷可稽，則原告乙○○受扶養之權利，亦不以其無謀生能力為限，
          依九十年台灣地區簡易生命表所載女性之平均壽命為七十八歲計算，此有
          原告所提且為被告所不爭之九十年國人零歲平均餘命估測結果摘要一份在
          卷可稽，則原告乙○○自何玫欣年滿二十歲（九十二年六月十七日）而有
          工作能力應負扶養義務時起，原告乙○○本得受三十四年餘之扶養，奈遭
          此鉅變而落空，雖然原告除何玫欣外尚另育有二男，但何玫欣仍應負擔三
          分之一的扶養義務，以九十年度親屬扶養寬減額每人每年扶養費用為七萬
          四千元計算，依照霍夫曼計算式扣除該三十四年扶養期間之中間利息（但
          第一年不扣除其中間利息）結果，被告應賠償原告乙○○扶養費用至少為
          肆拾玖萬柒仟捌佰伍拾捌元（74000×20.0000000÷3≒497858），所以，
          原告乙○○僅請求被告賠償扶養費用四十七萬三千一百九十二元，自應予
          以照准。
    （三）精神慰藉金部分：原告二人分別為被害人何玫欣之父母，突遭喪女之痛，
          其精神上受有極大之痛苦，不言可喻。爰審酌原告二人分別為被害人何玫
          欣之父母，及經本院依職權函查兩造之財產總歸戶資料及自八十八年度起
          至九十年度止之各類所得申報資料，經財政部財稅資料中心以九十二年一
          月十四日資五字第九二００五二八六號函覆結果，原告甲○○八十八年度
          之所得總額為玖拾萬零陸佰陸拾元、八十九年度之所得總額為玖拾伍萬柒
          仟佰伍拾貳元、九十年度之所得總額則為壹佰壹拾壹萬捌仟陸佰陸拾貳
          元；原告乙○○八十八年度之所得總額為壹仟玖佰柒拾捌元、八十九年度
          之所得總額為肆仟伍佰柒拾貳元、九十年度之所得總額則為肆仟捌佰貳拾
          貳元；而被告八十八年度之所得總額為壹仟玖佰伍拾元、八十九年度之所
          得總額為仟貳佰伍拾元、九十年度之所得總額則為壹元，及原告甲○○
          現有房屋土地各一筆、汽車一輛，另被告與原告乙○○則皆無財產歸戶資
          料等兩造身分、地位、經濟狀況，及原告所受痛苦之程度，認原告二人請
          求被告賠償精神慰藉金，在每人不逾玖拾萬元之請求範圍內，尚屬適當，
          應予准許。逾此部分之主張，核屬過高，不應准許。
五、又按損害之發生或擴大，被害人與有過失者，法院得減輕賠償金額，或免除之，
    亦為民法第二百十七條第一項所明定。查本件被害人何玫欣之死亡，雖係因被告
    上述加工自殺犯行所致，惟被害人何玫欣究仍不失為係因自殺而身亡，是被害人
    本身就該損害之發生顯係與有過失無疑，則依前開說明觀之，本件自應適用過失
    相抵之法則。本院審酌雙方之過失程度，認被害人何玫欣與被告應負之責任比例
    應為各二分之一，方屬公允，則原告二人本件所請求之損害賠償金額，自應分別
    予以核減二分之一。亦即，原告甲○○所得請求之金額為柒拾陸萬伍仟捌佰捌拾
    陸元【 (272130＋359642＋900000)÷2＝765886】，原告乙○○所得請求之金額
    為陸拾捌萬陸仟伍佰玖拾陸元【 (473192＋900000)÷2＝686596】。
六、從而，本件原告本於侵權行為損害賠償之法律關係請求被告賠償損害，就其訴請
    被告給付原告甲○○柒拾陸萬伍仟捌佰捌拾陸元、給付原告乙○○陸拾捌萬陸仟
    伍佰玖拾陸元，暨均自起訴狀繕本送達翌日（即九十一年十二月二十四日）起至
    清償日止，按週年利率百分之五計算之利息部分之請求，為有理由，應予准許。
    逾此範圍所為之請求，為無理由，應予駁回。又本件原告均陳明願供擔保，聲請
    宣告假執行，經核其勝訴部份，合於法律規定，爰分別酌定相當之擔保金額宣告
    之；其餘假執行之聲請，因該部份訴之駁回而失所依據，應予駁回。
七、據上論結，本件原告之訴為一部有理由，一部無理由，並依民事訴訟法第七十九
    條但書、第八十五條第一項但書、第三百九十條第二項，判決如主文。
中      華      民      國    九十二    年      二      月      十七    日
                                臺灣臺南地方法院民事第三庭
~B法      官  王金龍
右為正本係照原本作成
如對本判決上訴，須於判決送達後二十日內向本院提出上訴狀。
中      華      民      國    九十二    年      二      月      十七    日
~B法院書記官  張淑珍


司法院資訊處製作；財團法人民間司法改革基金會備份。
